【裁判字號】    92,交上訴,1077
【裁判日期】    921118
【裁判案由】    公共危險等
【裁判全文】
臺灣高等法院臺南分院刑事判決        九十二年度交上訴字第一七七號  Ａ
      上  訴  人
      即  被  告  乙  ○  ○
右上訴人因公共危險等案件，不服臺灣臺南地方法院九十二年度交訴字第七四號，中
華民國九十二年八月十四日第一審判決（起訴案號：臺灣臺南地方法院檢察署九十二
年度偵字第一八三八號）提起上訴，本院判決如左：
      主      文
上訴駁回。
      事      實
一、乙○○為漁夫，平素以駕駛車號ＴＶ─２９１８號自小客貨廂型車載運漁具出海
    捕漁維生，駕駛為其附隨業務，為從事業務之人。其於民國九十一年九月二十二
    日下午，欲至海邊載運漁具而駕駛前開廂型車，沿台南市○○路○段由南往北方
    向行駛，於同日下午四時五十五分許，行至海佃路一段與國安街之「交岔路口」
    作「左轉」時，本應注意汽車行駛至交岔路口，「轉彎車應讓直行車先行」，而
    依當時情形，客觀上又無不能注意之情事，其能注意竟疏於注意暫停讓海佃路一
    段上之直行車先行，貿然作左轉彎欲進入國安街，致其車頭撞及沿海佃路一段北
    向南直行駛來，由莊文榮所駕駛並附載甲○○之車號ＯＪＳ─９７７號重型機車
    左車身，造成機車人車倒地，甲○○並因而受有左踝骨骨折、左臏骨半脫位及左
    腿多處擦傷之傷害，詎乙○○肇事後僅下車稍事察問甲○○傷勢，旋藉由將車輛
    移往路邊之際即駕車加速離去，幸經莊文榮騎乘機車之同行友人蔡朝恩記下乙○
    ○之車牌號碼，始為警循線查獲。
二、案經甲○○訴由台南市警察局第三分局報請臺灣台南地方法院檢察署檢察官偵查
    起訴。
      理      由
一、訊據上訴人即被告乙○○矢口否認有何右揭犯行，辯稱：其未與莊文榮之機車發
    生碰撞，是莊文榮搭載甲○○撞到停在國安路口前等紅燈之機車自己倒地，其僅
    幫忙將機車扶起，因見沒有他的事情才將車直接開走云云。
二、惟查：
（一）被告乙○○如何於右開時、地駕車與甲○○所乘坐之機車發生碰撞車禍，致甲
      ○○倒地受傷，及其肇事後僅下車稍事察問傷勢，旋在將車移往路邊之際即駕
      車逃逸等情，不僅業據告訴人甲○○於警、偵訊及原審審訊時到庭指訴綦詳，
      且有奇美醫學中心診斷證明書、道路交通事故調查報告表各一紙及道路交通事
      故現場蒐證照片二十八幀在卷可資佐證。並經證人莊文榮於原審審理時到庭陳
      證：「（問：本件車禍有無在現場目擊？情形為何？）有，當時我騎機車搭載
      告訴人甲○○沿海佃路由北往南行駛，行經海佃路與國安街口時我要直行過該
      路口，被告是由對向車道作左轉，結果我們機車左側車身就和被告汽車車頭發
      生相撞，導致我們倒地並且撞到另一輛機車」、「（問：發生車禍前多遠處看
      見對方？）十幾公尺前看見被告車子，當時我要作直行被告沒有減速就直接作
      左轉過來撞到我們」、「（問：發生車禍後被告如何處理？）被告肇事後有下
      車，車號是蔡朝恩記得，當時被告叫我們先處理告訴人甲○○，他要將車子停
      在路邊，結果被告車子停不到一分鐘就將車子開走，被告下車後跟我們談時也
      沒有留下他的姓名、電話、住址等資料」、「（問：當時和你們相撞的車子是
      否如卷附該輛廂型車？提示相片？）是」等語明確（見原審九十二年七月三十
      一日審判筆錄）。
（二）另有證人蔡朝恩於原審審訊時到庭結證：「（問：車禍當時是否有在現場目擊
      ？）有，當時我騎車沿海佃路由北向南跟在莊文榮機車後面，行經該岔路口時
      當時被告的廂型車由海佃路南向北逕行作左轉要進入國安街，結果莊文榮機車
      要直行通過該岔路口，因為當時我是騎車跟在莊文榮的斜後方，我就看見該輛
      廂型車撞到莊文榮機車，當時撞擊力道很大，因為角度的問題確實是哪個部位
      和角度發生相撞沒看清楚，但是我可以確定是被告的廂型車撞到莊文榮的機車
      導致告訴人甲○○飛出去，莊文榮的機車倒地並有再衝滑到另外的機車騎士」
      、「（問：被告肇事後有無下車？你有無記下被告的車號？）被告肇事後有下
      車並且跟我說雙方都有責任都不要走，我當時有跟被告說我們先將告訴人甲○
      ○移到旁邊去，當時我有先以莊文榮的手機打一一九，因為當時國安街口已經
      轉換為綠燈，很多車輛按喇叭請我們移開，所以我們請被告將廂型車移到路邊
      ，結果被告就將車子開到路邊人未下車停頓不到三秒鐘時間馬上將車子開走。
      被告將車子開走時因為當時現場很多人圍觀，我馬上記下車號路旁民眾也有人
      提供紙筆供我抄下車號，因為我先送告訴人甲○○就醫，莊文榮有留在現場，
      警察到現場時莊文榮有打電話問我肇事車號，當時被告駕駛的車子是米白色的
      ，且車身有噴字」、「（問：該輛廂型車是否如卷附之廂型車輛？提示相片？
      ）就是該輛車子無誤」等語之情節相符（見原審九十二年五月十三日訊問筆錄
      ）。
（三）綜上各情相互參酌，足見被告之廂型車確有於右開時地因左轉欲進入國安街，
      致不慎與沿海佃路一段自對向直行駛來，由莊文榮所騎駛並搭載告訴人之機車
      發生碰撞車禍之事實甚明。從而被告在肇事後既曾下車察問告訴人之傷勢，則
      其就本件碰撞車禍已致告訴人受傷之事實，顯難諉為不知，是由被告在發生車
      禍後僅下車稍事察問傷勢，旋藉由將車移往路邊之際即駕車加速離去等情以觀
      ，所為顯係駕車肇事逃逸之舉，其有肇事逃逸之意圖至明。
（四）末按汽車行駛至交岔路口，轉彎車應讓直行車先行，道路交通安全規則第一百
      零二條第一項第六款定有明文。查被告有經正常程序考領駕照，為有駕駛經驗
      之人，對於上開道路交通安全規則自知之甚稔，為其應注意之事項，而肇事當
      時係天候晴朗、日間自然光線、四線道、路面柏油、標線清晰、正常號誌岔路
      口、路面乾燥無缺陷、無障礙物、視距良好、速限五十公里，有前開道路交通
      事故調查報告表載明可考，據此判斷，足見依當時狀況被告客觀上並無不能注
      意之情狀，詎被告其應注意能注意竟疏未注意其為轉彎車，未暫停讓海佃路一
      段上之直行車先行，貿然作左轉彎欲進入國安街，致其車頭撞及沿海佃路一段
      自對向直行駛來由告訴人甲○○所乘坐之機車，並因之造成告訴人甲○○人車
      倒地受傷而肇事，被告自有違前開規定之注意義務，其上述駕駛行為，顯有過
      失。又被告之過失駕駛行為與告訴人所受上開傷害之間，顯有相當因果關係，
      亦無疑義。從而本件事證已臻明確，被告犯行足堪認定。
三、核被告乙○○所為，係犯刑法第二百八十四條第二項前段之業務過失傷害罪及同
    法第一百八十五條之四之駕車肇事逃逸罪。其所犯上開二罪間，犯意各別，行為
    互殊，應予分論併罰。原審判決因認被告前揭犯行事證明確，適用刑法第一百八
    十五條之四、第二百八十四條第二項前段、第四十一條第一項前段、第二項、第
    五十一條第五款、罰金罰鍰提高標準條例第一條前段、第二條之規定，並審酌被
    告犯罪之動機、目的、手段，其生活狀況、智識程度，與本件犯罪所生之危險、
    損害、告訴人傷勢之輕重、及其犯後尚未與告訴人達成和解等一切情狀，分別量
    處：因業務上之過失傷害人部分，處有期徒刑參月；又駕駛動力交通工具肇事，
    致人傷而逃逸，處有期徒刑陸月；並均諭知易科罰金之折算標準，並定其應執行
    刑有期徒刑柒月，如易科罰金，以參佰元折算壹日。認事用法並無不當、量刑亦
    甚妥適，被告否認犯行，指摘原判決不當提起上訴，核無理由，應予駁回。
據上論結，應依刑事訴訟法第三百六十八條，判決如主文。
本案經檢察官曾銘芳到庭執行職務。
中    華    民    國      九十二      年      十一      月      十八    日
                                  臺灣高等法院臺南分院刑事第三庭
                                      審判長法官  陳    義    仲
                                            法官  陳    清    溪
                                            法官  宋    明    蒼
右正本證明與原本無異。
如不服本判決，應於判決送達後十日內向本院提出上訴狀，其未敘述理由者並應於提
出上訴狀後十日內向本院補提理由書（應附繕本)。
                                      法院書記官  余    素    美
中    華    民    國      九十二      年      十一      月      十九    日
附錄本案論罪科刑法條全文：
刑法第一百八十五條之四
駕駛動力交通工具肇事，致人死傷而逃逸者，處六月以上五年以下有期徒刑。
刑法第二百八十四條
 (過失傷害罪)
因過失傷害人者，處六月以下有期徒刑、拘役或五百元以下罰金，致重傷者，處一年
以下有期徒刑、拘役或五百元以下罰金。
從事業務之人，因業務上之過失傷害人者，處一年以下有期徒刑、拘役或一千元以下
罰金，致重傷者，處三年以下有期徒刑、拘役或二千元以下罰金。


司法院資訊處製作；財團法人民間司法改革基金會備份。
